【裁判字號】    97,簡上,41
【裁判日期】    970612
【裁判案由】    損害賠償
【裁判全文】
臺灣高雄地方法院民事判決              97年度簡上字第41號
上  訴  人  甲○○
被  上訴人  惠生國際企業有限公司
法定代理人  丙○○
訴訟代理人  乙○○
上當事人間請求損害賠償事件，上訴人對於民國96年9 月27日本
院高雄簡易庭96年度雄簡字第6312號第一審判決提起上訴，本院
於民國97年5月29 日言詞辯論終結，判決如下：
    主      文
上訴駁回。
第二審訴訟費用由上訴人負擔。
    事實及理由
一、上訴人起訴主張：被上訴人之受僱人即訴外人張大鯨於民國
    94年4 月30日晚上8 時46分許，駕駛車牌號碼X4-916號聯結
    車沿國道一號由南往北方向行駛，途經355 公里390 公尺處
    時，因過失衝撞中央護欄駛入對向車道，而與訴外人王譯華
    、鍾明杰、盧志明所駕駛之大客車、自用小客車、營業小客
    車發生碰撞，致車頭引擎、車體零件散落，適上訴人駕駛車
    牌號碼Y6-805號營業小客車沿國道一號由北往南方向行經該
    處，因閃避不及而撞及王譯華所駕駛之大客車車尾，致受有
    左頸部挫裂傷、胸部挫傷、頸椎挫傷、頭部挫傷疑腦震盪之
    傷害，而支出醫藥費新臺幣（下同）4,720 元。另上訴人之
    營業小客車因本件道路交通事故毀損，而自94年4 月30日起
    至同年6 月1 日止共計32日進廠修理，支出修車費用共17萬
    元，並因無法營業，以每日2,000 元計算營業損失，致受有
    無法營業損失64,000元。再上訴人為籌措修理費用及彌補營
    業損失而向銀行借貸，導致信用破產，精神上受有莫大痛苦
    ，被上訴人自應賠償精神慰撫金20萬元，爰依侵權行為之法
    律關係，請求被上訴人給付438,720 元，及自起訴狀繕本送
    達之翌日即96年7 月31日起至清償日止，按年息5%計算之利
    息等語。原審為上訴人全部敗訴之判決，經上訴人上訴。上
    訴人於本院聲明：(一)原判決廢棄。(二)被上訴人應給付上訴人
    438,720 元，及自96年7 月31日起至清償日止，按年息5%計
    算之利息。
二、被上訴人則以：張大鯨確為被上訴人之受僱人，並於上揭時
    、地，因過失駕駛聯結車而與王譯華、鍾明杰、盧志明所駕
    駛車輛發生碰撞，上訴人並因而撞及王譯華所駕駛之大客車
    車尾，致受有左頸部挫裂傷等傷害，上訴人駕駛之營業小客
    車並因而毀損。惟上訴人於本件道路交通事故發生後，曾於
    94年5 月12日寄發存證信函向被上訴人請求賠償，足認上訴
    人當時即已知悉其得行使本件損害賠償請求權，則本件請求
    權至遲應於96年5 月11日時效完成而消滅，被上訴人自得拒
    絕賠償。另本件道路交通事故地點之速限為時速60公里，上
    訴人以時速100 公里行駛，未保持安全距離，而就本件道路
    交通事故之發生，與有過失。上訴人雖因其所有之營業小客
    車毀損而支出修理費17萬元，惟應扣除折舊。又上訴人並未
    證明其每日營業扣除成本後，均有2 千元之營利，且修理汽
    車之必要期間長達32日。此外，以上訴人支出之醫藥費僅4,
    720 元，足見上訴人受傷輕微，其請求賠償20萬元之精神慰
    撫金，實屬過高等語置辯，並求為判決如主文所示。
三、兩造不爭執事項（見本院卷第98至99頁）：
  (一)被上訴人之受僱人即張大鯨於94年4 月30日晚上8 時46分許
    ，駕駛車牌號碼X4-916號聯結車沿國道一號由南往北方向行
    駛，途經355 公里390 公尺處時，因過失衝撞中央護欄駛入
    對向車道，而與王譯華、鍾明杰、盧志明所駕駛之大客車、
    自用小客車、營業小客車發生碰撞，致車頭引擎、車體零件
    散落，適上訴人駕駛車牌號碼Y6-805號營業小客車沿國道一
    號由北往南方向行經該處，因閃避不及而撞及王譯華所駕駛
    之大客車車尾，致受有左頸部挫裂傷、胸部挫傷、頸椎挫傷
    、頭部挫傷疑腦震盪之傷害。
  (二)本件道路交通事故之發生，係屬張大鯨執行職務之際而發生
    。
  (三)上訴人因本件道路交通事故受傷而支出醫藥費4,720 元。
  (四)上訴人駕駛之營業小客車因本件道路交通事故而毀損，有修
    復之必要，且上訴人支出修理費用為17萬元。
  (五)上訴人因車輛送修期間，不能營業之損失，兩造均同意以每
    日831 元計算。
  (六)上訴人之最高學歷為高職畢業，以從事駕駛計程車為業，每
    月收入約3 萬元，名下無任何財產，負卡債約100 多萬元，
    無扶養親屬。
  (七)上訴人曾於94年5 月12日寄發存證信函予被上訴人，表示因
    被上訴人之受僱人張大鯨駕駛車輛之違規，致發生本件道路
    交通事故，上訴人駕駛之營業小客車，受到嚴重損壞，上訴
    人身體亦受到嚴重傷害，被上訴人應依民法第184 條規定，
    對上訴人之營業損失負責等語（原審卷第43至47頁）。
四、本件兩造之爭點在於：(一)本件損害賠償請求權，是否已罹於
    時效而消滅？(二)上訴人就本件道路交通事故之發生，是否有
    超速、未保持安全距離之過失？(三)被上訴人應否賠償上訴人
    支出之醫藥費4,720 元? (四)上訴人支出之汽車修理費17萬元
    應扣除之折舊若干？(五)上訴人因營業小客車送修，以致無法
    營業日數若干？所受不能營業損失若干？(六)上訴人請求賠償
    20萬元之精神慰撫金，是否過高？茲分述本院得心證之理由
    如下：
  (一)本件損害賠償請求權，是否已罹於時效而消滅？
  1.按因侵權行為所生之損害賠償請求權，自請求權人知有損害
    及賠償義務人時起，2 年間不行使而消滅，民法第197 條第
    1 項前段定有明文。又關於侵權行為損害賠償請求權之消滅
    時效，應以請求權人實際知悉損害及賠償義務人時起算，非
    以知悉賠償義務人因侵權行為所構成之犯罪行為經檢察官起
    訴，或法院判決有罪為準，最高法院72年臺上字第738 號著
    有判例可資參照。是民法第197 條第1 項所謂請求權人知有
    損害，固非僅指單純知有損害而言，尚應包括其因而受損害
    之他人所為為侵權行為，亦須一併知之，惟請求權人是否知
    悉所受損害為他人所為之侵權行為所致，應依具體個案為認
    定，並不以行政機關或特定機構認定侵權行為存在，或出具
    鑑定或證明為限。
  2.經查：上訴人於94年4 月30日發生本件道路交通事故受傷，
    經佛公醫院於94年5 月9 日開立診斷證明書記載其受有左頸
    部挫裂傷、胸部挫傷、頸椎挫傷、頭部挫傷疑腦震盪等傷害
    ，並取得支付醫療費用之收據後，上訴人遂於94年5 月12日
    寄發存證信函予被上訴人，表示上訴人因被上訴人之受僱人
    張大鯨駕駛車輛違規，致發生本件道路交通事故，上訴人駕
    駛之營業小客車，受到嚴重損壞，上訴人身體亦受到嚴重之
    傷害，被上訴人應依民法第184 條規定，對上訴人之營業損
    失負責等語，此有診斷證明書、收據、存證信函各1 份在卷
    可稽（見原審卷第15至16頁、本院卷第94至95頁），是上訴
    人因本件道路交通事故所受身體、車輛之損害，上訴人已於
    94年5 月8 日取得診斷證明書及收據時，知悉損害之發生，
    且於94年5 月12日知悉本件道路交通事故之發生，係因張大
    鯨之違規逆向行駛所造成，而知悉張大鯨為侵權行為人，則
    參照前揭說明，上訴人自94年5 月12日起，即得對被上訴人
    行使侵權行為損害賠償請求權而起算時效，則本件侵權行為
    損害賠償請求權，應於96年5 月12日因上訴人未行使，致罹
    於時效而消滅。原告遲至於96年5 月15日始具狀提起本件訴
    訟，有民事起訴狀1 份在卷可佐（見原審卷第3 至7 頁），
    顯已罹於2 年時效而消滅無訛。
  2.次按，因起訴而中斷時效者，若撤回其訴，或因不合法而受
    駁回之裁判者，其裁判確定，視為不中斷，民法第131 條定
    有明文。經查，原告雖曾於請求權罹於時效前之95年3 月13
    日，依侵權行為之法律關係，起訴請求被上訴人賠償其上揭
    損害，經本院高雄簡易庭以95年度雄簡字第4329號受理在案
    ，嗣因上訴人遲誤96年3 月1 日言詞辯論期日，被上訴人拒
    絕辯論而視為合意停止訴訟程序後，經本院高雄簡易庭法官
    依職權續行訴訟，上訴人再次因無正當理由遲誤不到，而依
    法視為撤回起訴，此經本院核閱本院高雄簡易庭95年度雄簡
    字第43 29 號卷宗無誤，是上訴人於消滅時效前對被上訴人
    提起之損害賠償訴訟，既因連續2 次遲誤言詞辯論期日而視
    為撤回起訴，則揆諸前揭說明，應視為未中斷時效。
  3.上訴人雖引最高法院89年度臺上字第485 號判決，認為關於
    知有賠償義務人之意義，不僅指知其姓名而已，並需請求權
    人所知關於賠償義務人之情形，達於可得請求賠償之程度，
    時效始能進行，而主張應以高雄市車輛行車事故覆議鑑定委
    員會於95年2 月24日作出鑑定意見時，起算時效等語。惟查
    ：最高法院89年度臺上字第485 號判決所涉及之事實為車號
    JL-047號營業大貨車之左前輪胎爆胎，以致車輛失控所引發
    之連環車禍，因車輪爆胎之原因眾多，是否可歸責於車號JL
    -047號營業大貨車之駕駛人，通常需經調查始能認定，而本
    件道路交通事故，係因張大鯨駕車逆向行駛而肇事，此有道
    路交通事故現場圖1 份在卷可佐（見本院高雄簡易廷95年度
    雄簡字第4329號卷25頁），由於張大鯨逆向行駛以致肇至本
    件道路交通事故，張大鯨之違規情節，認定上並無困難，致
    與前開最高法院判決之案例事實，並不相同，而無援引前開
    最高法院判決見解之餘地。況且，上訴人已於94年5 月12日
    ，依侵權行為之法律關係，寄發存證信函請求被上訴人對其
    賠償，已如前述，足見上訴人並無因本件道路交通事故之肇
    事責任難以釐清，而不知何人為侵權行為人之情事，致與前
    開最高法院判決所示之案例，乃當事人因肇事責任不清，致
    不知何人構成侵權行為，顯有不同，則上訴人援引前開最高
    法院判決意旨，主張以高雄市車輛行車事故覆議鑑定委員會
    於95年2 月24日作出鑑定意見時，作為本件請求權時效起算
    之日，尚無可採。
  (二)上訴人就本件道路交通事故之發生，是否與有過失？被上訴
    人應否賠償上訴人支出之醫藥費4,720 元? 上訴人支出之汽
    車修理費17萬元應扣除之折舊若干？上訴人因營業小客車送
    修，以致無法營業日數若干？所受不能營業損失若干？上訴
    人請求賠償20萬元之精神慰撫金，是否過高？
    因本件請求權已罹於時效而消滅，被告為時效抗辯，自得拒
    絕原告本件之請求，則上訴人就本件道路交通事故之發生，
    是否與有過失、被上訴人應否賠償上訴人支出之醫藥費4,72
    0 元、上訴人支出之汽車修理費17萬元應扣除之折舊若干、
    上訴人無法營業日數、所受不能營業損失各若干，以及上訴
    人請求20萬元之精神慰撫金，是否過高等爭執，即無審究之
    必要，附此敘明。
五、綜上所述，上訴人對被上訴人之侵權行為損害賠償請求權，
    已罹於2 年時效而消滅，被上訴人為時效抗辯，並拒絕給付
    ，自屬有據。故上訴人依侵權行為之法律關係，請求被上訴
    人給付438,720 元，及自起訴狀繕本送達之翌日即96年7 月
    31日起至清償日止，按年息5%計算之利息，為無理由，應予
    駁回。原審為上訴人敗訴之判決，核無不合。上訴意旨猶執
    前詞指摘原判決不當，求予廢棄改判，為無理由，應予駁回
    。
六、據上論結，本件上訴為無理由，依民事訴訟法第436 條之1
    第3 項、第449 條第1 項、第78條，判決如主文。
中    華    民    國    97    年    6     月    12    日
                  民事第四庭  審判長法  官  黃國川
                                    法  官  黃宣撫
                                    法  官  高增泓
上為正本係照原本作成。
本判決不得上訴。
中    華    民    國    97    年    6     月    12    日
                                    書記官  王芷鈴


司法院資訊處製作；財團法人民間司法改革基金會備份。
